臺灣臺中地方法院刑事判決
110年度訴字第1077號
公  訴  人  臺灣臺中地方檢察署檢察官
被      告  吳炳圻


            程尚洋


            李本欽


            廖峟勛


上列被告等因傷害等案件，經檢察官提起公訴（110年度偵字第9
226號），本院判決如下：
    主    文
甲○○、庚○○、乙○○共同犯傷害罪，各處有期徒刑參月，如易科罰
金，均以新臺幣壹仟元折算壹日。
辛○○共同犯傷害罪，累犯，處有期徒刑肆月，如易科罰金，以新
臺幣壹仟元折算壹日。
    犯罪事實
一、甲○○與己○○間有債務糾紛，甲○○遂偕同庚○○、乙○○、辛○○及
    不詳之紅衣成年男子（無證據證明為未成年人）共同基於傷
    害、強制之犯意聯絡，於民國109年10月8日20時35分許，在
    臺中市○○區○○路0段00號4樓，趁己○○進入樓梯間女廁如廁之
    際，尾隨其後並在樓梯間等待，待己○○走出女廁後，即推由
    該不詳之紅衣男子在樓梯間之安全門外把風，該不詳之紅衣
    男子復因見該安全門打開而將之關閉並自外上鎖，且推由甲○○、庚○○徒手強推己○○之身體，致己○○頭部撞擊牆壁，庚○○
    繼以腳踢踹己○○身體，致己○○受有頭部外傷合併腦震盪、左
    側頭皮挫傷、左髖部、左大腿、右前胸壁等肢體多處挫傷之
    傷害，又乙○○、辛○○則均站在安全門內之逃生樓梯處，防免
    己○○趁隙離去，其等即以此強暴方式妨害己○○自由離去之權
    利。嗣經員警獲報後到場，並自外側開啟安全門鎖，始查悉
    上情。
二、案經己○○訴請臺中市政府警察局第五分局報告臺灣臺中地方
    檢察署檢察官偵查起訴。
    理    由
一、證據能力之說明：
    按被告以外之人於審判外之言詞或書面陳述，除法律有規定
    者外，不得作為證據，刑事訴訟法第159條固定有明文，惟
    被告以外之人於審判外之陳述，雖不符同法第159條之1至之
    4規定，而經當事人於審判程序同意作為證據，法院審酌該
    言詞陳述或書面陳述作成時之情況，認為適當者，亦得為證
    據；又當事人、代理人或辯護人於法院調查證據時，知有第
    159條第1項不得為證據之情形，而未於言詞辯論終結前聲明
    異議者，視為有前項之同意，同法第159條之5亦定有明文。
    其立法意旨在於傳聞證據未經當事人之反對詰問予以核實，
    原則上先予排除，惟若當事人已放棄詰問或未聲明異議，基
    於證據資料愈豐富，愈有助於真實發現之理念，且強化言詞
    辯論原則，法院自可承認該傳聞證據例外擁有證據能力。經
    查，本案判決所引用之供述證據（含言詞及書面陳述），被
    告4人於本院審理程序時表示均同意有證據能力等語（見本
    院卷第58、63頁），且檢察官、被告4人於本院審理中調查
    證據時，亦均未於言詞辯論終結前聲明異議（見本院卷第14
    5至147頁），又本院審認上開證據作成時之情況，應無違法
    取證或不當情事，與本案待證事實間復具有相當之關聯性，
    以之作為證據應屬適當，依刑事訴訟法第159條之5規定，自
    有證據能力。
二、認定犯罪事實所憑之證據及理由： 
  ㈠訊據被告4人均坦承有於上開時點，在臺中市○○區○○路0段00
    號4樓女廁旁樓梯間內，處理被告甲○○與告訴人己○○間之債
    務糾紛等事實不諱，惟均矢口否認有何傷害、強制等犯行，
    被告甲○○辯稱：伊與告訴人間有債務糾紛，當天是告訴人主
    動提議至樓梯間內談，談判過程中伊根本沒有碰觸到告訴人
    身體，安全門也不是由伊關閉、上鎖等語。被告庚○○則辯稱
    ：被告甲○○邀伊前往該處與告訴人討債，當天伊、被告甲○○
    、乙○○、辛○○一起進入樓梯間，後來告訴人很激動地急著要
    出去，發覺門打不開，才察知安全門已被反鎖，伊有安撫告
    訴人說等一下有人開門就可以出去，但是告訴人很激動地揮
    舞雙手、以頭撞擊安全門，過程中告訴人有揮打到伊及被告
    甲○○，告訴人以手推開伊的時候，伊有出手阻擋，因此碰觸
    到告訴人等語。被告乙○○辯稱：伊與被告辛○○是去該處聽演
    講，下課時伊等在電梯處遇到被告庚○○，被告庚○○告稱其要
    找告訴人談債務問題，伊及被告辛○○是要去上廁所，才會前
    往該樓梯間，並非要幫忙處理債務糾紛等語。被告辛○○辯稱
    ：伊只是去聽課，因為安全門遭反鎖，伊和被告乙○○才會站
    在樓梯間，伊等只是站在旁邊聽，並沒有加入討債，當時是
    被告庚○○和告訴人在談，當時告訴人的情緒很激動等語。
  ㈡經查：
　⒈被告甲○○與告訴人間有債務糾紛，於109年10月8日20時35分
    許，被告4人均在臺中市○○區○○路0段00號4樓之女廁樓梯間
    內，由被告甲○○、庚○○詢問告訴人何時還款之事，嗣該樓梯
    間之安全門則為該不詳之紅衣男子自外上鎖，致被告4人及
    告訴人均被反鎖在樓梯間無法自由啟門離開，後因員警到場
    ，自外解鎖並開啟安全門後，告訴人、被告甲○○、庚○○、乙○○始自該安全門步出樓梯間，另被告辛○○係先行上樓、繞至
    另一側下樓後，再走出至電梯處出現。告訴人於案發後前往
    林新醫療社團法人林新醫院（下稱林新醫院）急救，經診斷
    有頭部外傷合併腦震盪、左側頭皮挫傷、左髖部、左大腿、
    右前胸壁等肢體多處挫傷等傷害之事實，業據告訴人於警、
    偵及本院審理時均指證綦詳（見偵卷第71至74、83至85、12
    9至130、164至166頁，本院卷第112至127頁），復據證人戊○○、員警丙○○分別於偵查中、本院審理時結證明確（見偵卷
    第165頁，本院卷第129至139頁），互核亦大致相符，且有
    員警職務報告（見偵卷第61頁）、指認犯罪嫌疑人紀錄表（
    見偵卷第75至81頁）、林新醫院之109年10月10日診斷證明
    書（見偵卷第87頁）、告訴人就醫及受傷情形照片（見偵卷
    第89至93頁）、監視器錄影畫面照片（見偵卷第95至97頁）
    、現場照片（見偵卷第97頁）、檢察官勘驗監視器光碟筆錄
    （見偵卷第164頁）、臺中市政府警察局第五分局110年9月1
    7日中市警五分偵字第1100042740號函及檢附員警職務報告
    書（見本院卷第77至79頁）及監視器錄影光碟1片等在卷可
    佐，且均為被告4人所不爭執，是此部分之事實，應堪置信
    。
  ⒉被告4人雖均辯稱未於該樓梯間傷害告訴人身體，是告訴人 
    自己跌倒致傷，且因告訴人並無任何傷勢，救護車拒絕搭載
    ；又該安全門亦非其等自內上鎖，其等也被關在樓梯間內，
    並無限制告訴人離開等語。然查，告訴人於警、偵及本院審
    理時均證稱：案發當天，伊聽完直銷講座要去樓梯間的女廁
    時，被告甲○○與數名男子就跟著伊走至樓梯間，待伊如廁完
    畢後，被告4人均在樓梯間，被告甲○○即上前詢問伊何時要
    處理債務，被告甲○○、庚○○皆有以徒手用力推伊身體，致伊
    跌倒受傷、撞擊牆壁，當伊跌倒在地時，被告庚○○復以腳踢
    踹伊，被告乙○○、辛○○則分別站立在逃生梯的上下樓梯處，
    防免伊逃離，該安全門也被鎖上，伊無法自內啟門離開。員
    警到場時，伊頭部有一個腫包，走路也一拐一拐，後來旋即
    前往林新醫院驗傷等語（見偵卷第71至74、83至85、129至1
    30、164至166頁，本院卷第112至127頁）。證人戊○○於偵查
    中及本院審理時均結證以：伊與告訴人於案發當天係前往該
    處參加說明會，結束後伊等要去上廁所，突見數名男子上前
    表示有話要跟告訴人說，並要帶告訴人去廁所談事情，要求
    伊先離開，伊如廁後有問告訴人有沒有事情，告訴人回稱沒
    事、沒關係，但伊覺得有異，就去找證人施俊名，由證人施
    俊名前往安全門處關切，伊則留在教室內等待，但許久後仍
    未見告訴人返回，伊就再去樓梯間察看，發現該安全門已遭
    鎖上、無法推開，也聽到告訴人在安全門內哀嚎尖叫說：「
    不要再打了！痛！」等語，後來警察到場後才開啟安全門，
    告訴人從安全門走出來時，頭上明顯有1個腫包，腳也有受
    傷，走路一跛一跛的，伊有幫告訴人檢查、拍照等語（見偵
    卷第165頁，本院卷第129至133頁）。又證人即到場處理之
    員警丙○○於本院審理時結證稱：案發當日伊抵達現場時，安
    全門是自伊該側上鎖的，由伊解鎖開門，當時告訴人及被告
    4人均在安全門的另一側，經伊觀看現場監視器後，該安全
    門應是由1名紅衣男子自外上鎖後即離開現場，告訴人步出
    安全門時沒有明顯外傷，但走路一拐一拐，然無法判斷走路
    不穩的原因為何，當時救護車已經到場，然因告訴人堅持自
    行就醫故未搭乘救護車等語（見第134至140頁）。證人即員
    警丁○○於本院審理時具結證以：案發當日伊到場時，告訴人
    及被告4人均已離開樓梯間，正在接受員警詢問，當時告訴
    人無明顯外傷，但走路一跛一跛、步伐不穩，故有呼叫救護
    車，然因告訴人堅持自行就醫而未上救護車等語（見本院卷
    第142至144頁）。依照上開證人證述內容，告訴人確實有與
    被告4人共同在該安全門內之樓梯間處談話，被告4人並有要
    求證人戊○○先行離開女廁，過程中告訴人有尖叫、哀嚎地表
    示「不要再打了！痛！」等語，且安全門已遭不詳之紅衣男
    子自外側上鎖，致無法從樓梯間內打開，員警到場解鎖並開
    啟安全門，告訴人步出樓梯間之際，其頭部已有1處紅腫、
    且有步履蹣跚、步伐不穩等情形，堪可認定。再參以卷附之
    林新醫院診斷證明書及傷勢照片（見偵卷第137至143頁），
    告訴人於案發後，旋即前往林新醫院急診並住院3日，經診
    斷受有頭部外傷合併腦震盪、左側頭皮挫傷、左髖部、左大
    腿、右前胸壁等肢體多處挫傷等傷害結果。審諸告訴人係於
    案發後旋即前往林新醫院就診，核其受傷位置及傷勢情狀，
    均與告訴人所指遭受傷害之過程尚稱相符，並有證人戊○○當
    場為其拍攝之受傷照片為佐，足徵上開傷勢確實係遭被告4
    人於樓梯間之傷害行為所造成。雖證人即到場員警均稱：告
    訴人無明顯外傷，但走路一跛一跛，因告訴人堅持自行就醫
    故未搭乘救護車等語，然依前揭傷勢照片以觀，告訴人蓄有
    長髮，且穿著長袖長褲，倘若員警僅係以肉眼稍加察看，並
    未將其衣物卸去或撥開頭髮詳加檢視，因而未及時察覺告訴
    人之頭皮處亦受有傷害乙節，尚稱合理；至於傷患是否要搭
    乘救護車前往醫院就醫、抑或欲自行前往，本屬傷患可得自
    由選擇之權利，自不得單以告訴人未乘坐救護車前往醫院乙
    節，率認乃因告訴人未受傷，致為救護車所拒絕搭載等情。
    依上，被告4人於案發當時均在女廁旁之樓梯間內，並推由
    被告甲○○、庚○○出手毆打告訴人，且被告庚○○更以腳踢踹告
    訴人身體，致告訴人因而受有前開傷勢，被告乙○○、辛○○則
    在旁防免告訴人趁機逃離之事實，已可認定。被告4人辯稱
    並無人出手毆打告訴人，傷勢均係告訴人自行跌倒所造成云
    云，顯與客觀事證不符，要無可採。
  ⒊被告4人另辯稱：該安全門亦非其等自內上鎖，其等也被關在
    樓梯間內，並無限制告訴人離開，不知道該紅衣男子為何人
    等語。而查，該安全門係由原本站立於安全門外、負責把風
    之不詳之紅衣男子，於監視器畫面時間20時43分57秒碰觸安
    全門開關而自外鎖上安全門乙節，業據檢察官於偵查中當庭
    勘驗監視器光碟、及本院審理時當庭播放該監視器光碟後確
    認無誤，核與證人丙○○於本院審理時結證稱：伊到場時，該
    安全門是從伊所抵達的該側上鎖，伊始解鎖開門等語相符。
    且該不詳之紅衣男子係與被告甲○○、辛○○同行，並於告訴人
    自會場走出欲前往女廁時，即共同上前與告訴人說話，且該
    紅衣男子復有尾隨其等進入樓梯間後再走出站立在安全門外
    ，之後又多次進出樓梯間，最後於監視器畫面時間20時43分
    57秒上前碰觸安全門開關而自外上鎖，再於20時44分50秒離
    開後未再返回現場之情以觀，可認該不詳之紅衣男子應係被
    告甲○○所邀同前往找告訴人討債之人。又該不詳之紅衣男子
    原本是立於安全門外負責把風，復將該安全門自外上鎖防免
    告訴人啟門離去之目的，則其所為顯係為使被告甲○○得以順
    利向告訴人討債，故以此舉限制告訴人自由離去，是被告4
    人與該不詳之紅衣男子間，就此部分亦顯有犯意聯絡及行為
    分擔，並推由該不詳之紅衣男子將安全門自外上鎖以防阻告
    訴人離去乙節，足資認定。是被告4人辯稱不認識該名不詳
    之紅衣男子，其等亦同遭反鎖在安全門內之樓梯間，並無強
    制告訴人不得離去之犯行，顯不可信。
  ⒋綜上所述，被告4人上開所辯均不可採，本案事證明確，被告
    4人上開傷害、強制等犯行均堪認定，俱應依法論科。
三、論罪科刑：
  ㈠核被告4人所為，均係犯刑法第277條第1項傷害罪及同法第30
    4條第1項強制罪，各1罪。
  ㈡被告4人於案發地點之樓梯間內，推由被告甲○○、庚○○徒手強
    推己○○身體，被告庚○○復以腳踢踹己○○身體之多次傷害行為
    ，係於密接之時地為之，侵害同一被害人，各行為之獨立性
    極為薄弱，依一般社會健全觀念，在時間差距上，難以強行
    分開，在刑法評價上，以視為數個舉動之接續施行，合為包
    括之一行為予以評價，較為合理，故應論以接續犯之包括一
    罪。
  ㈢被告4人係以一行為同時觸犯傷害罪及強制罪，為想像競合犯
    ，應依刑法第55條規定，從一重之傷害罪處斷。
  ㈣被告4人與該不詳紅衣成年男子就本案犯行間，有犯意聯絡及
    行為分擔，為共同正犯。
  ㈤刑之加重事由（被告辛○○部分）：
    被告辛○○前於102年間因妨害自由、傷害等案件，經臺灣南
    投地方法院以103年度訴字第55號判決判處有期徒刑5月、 5
    月，合併定應執行有期徒刑9月；嗣經提起上訴後，臺灣高
    等法院臺中分院以105年度上訴字第243號判決將妨害自由部
    分撤銷改判為有期徒刑4月，傷害部分則上訴駁回，合併定
    應執行有期徒刑8月；再經被告辛○○就妨害自由部分提起上
    訴，經最高法院以106年度台上字第3481號判決駁回上訴而
    確定，並於107年4月2日易科罰金執行完畢，有被告辛○○之
    臺灣高等法院被告前案紀錄表1份為憑（見本院卷第34至35
    頁）。是其於有期徒刑執行完畢後，5年以內故意再犯本件
    有期徒刑以上之罪，為累犯。審酌被告辛○○前因犯罪經徒刑
    執行完畢，理應產生警惕作用，往後能因此自我控管，惟被
    告竟於上開有期徒刑執行完畢後再犯本案，足見前案徒刑執
    行之成效不彰，主觀上具有特別之惡性，而有刑罰反應力薄
    弱之情形；復考量被告辛○○本案犯行之犯罪動機、手段、所
    生危害等情狀，本案並無因累犯之加重最低本刑致被告辛○○
    所受刑罰超過其所應負擔罪責，被告辛○○人身自由因而遭受
    過苛侵害之情形，核無司法院大法官釋字第775號解釋所稱
    「不符憲法罪刑相當原則，牴觸憲法第23條比例原則」之情
    ，應依刑法第47條第1項之規定加重其刑。
  ㈥爰以行為人之責任為基礎，審酌：⒈被告甲○○與告訴人間有債
    務糾紛，被告甲○○為向告訴人索討債務，遂夥同被告庚○○、
    乙○○、辛○○及該名不詳之紅衣男子共同前往上址，詎其等竟
    不思以理性方法解決與告訴人間之紛爭，率爾對告訴人為上
    開傷害及強制犯行，致告訴人受有上開傷勢，並妨害告訴人
    自由離去之權利，行為實有不該；⒉被告4人自陳之智識程度
    、就業及收入、經濟及家庭生活狀況（見本院卷第151頁）
    ；⒊被告4人犯後均未能坦承犯行，亦未與告訴人商談和解、
    復未能徵得告訴人之原諒等一切情狀，分別量處如主文所示
    之刑，併均諭知易科罰金之折算標準，以示懲儆。
據上論斷，應依刑事訴訟法第299條第1項前段，刑法第277條第1
項、第304第1項、第28條、第47條第1項、第55條、第41條第1項
前段，刑法施行法第1條之1第1項，判決如主文。
本案經檢察官黃靖珣提起公訴，檢察官壬○○到庭執行職務。
中　　華　　民　　國　　110 　年　　12　　月　　23　　日
                  刑事第十庭  審判長法  官  陳玉聰
　　　　　　　　　
　　　　　　　　　                  法  官  吳珈禎
　　　　　　　　　
                　　　　　　　　　  法  官  林芳如
以上正本證明與原本無異。
如不服本判決應於收受判決後20日內向本院提出上訴書狀，並應
敘述具體理由；其未敘述上訴理由者，應於上訴期間屆滿後20日
內向本院補提理由書（均須按他造當事人之人數附繕本）「切勿
逕送上級法院」。
告訴人或被害人如不服判決，應備理由具狀向檢察官請求上訴，
上訴期間之計算，以檢察官收受判決正本之日起算。
                                    書記官  張玉楓
中　　華　　民　　國　　110 　年　　12　　月　　23　　日
附錄本案論罪科刑法條全文：
中華民國刑法第277條
傷害人之身體或健康者，處5年以下有期徒刑、拘役或50萬元以
下罰金。
犯前項之罪，因而致人於死者，處無期徒刑或7年以上有期徒刑
；致重傷者，處3年以上10年以下有期徒刑。

中華民國刑法第304條
以強暴、脅迫使人行無義務之事或妨害人行使權利者，處3年以
下有期徒刑、拘役或9千元以下罰金。
前項之未遂犯罰之。